【裁判字號】    89,上,130
【裁判日期】    890731
【裁判案由】    清償債務
【裁判全文】
臺灣高等法院臺中分院民事判決  八十九年度上字第一三○號
      上  訴  人  甲○○
      訴訟代理人  蔣文正  律師
      送達代收人  蔣文正  律師
      被上訴人    益發船務代理有限公司
                              .
      法定代理人  謝宜甄      住台北市○○○路四一三號九樓之二十一
右當事人間清償債務事件，上訴人對於中華民國八十九年一月二十一日臺灣臺中地方
法院八十八年訴字第三二○一號第一審判決提起上訴，本院判決如左：
      主      文
原判決廢棄。
被上訴人在第一審之訴及假執行之聲請均駁回。
第一、二審訴訟費用由被上訴人負擔。
      事實及理由
一、被上訴人主張：上訴人自民國（下同）八十三年五月伊始即委託設立於香港之被
    上訴人公司，就其在大陸地區生產、由香港出口至世界各地之貨物辦理出口報關
    事宜，被上訴人就包含船公司運費、調櫃費、拖車費、內陸及手續費之代墊費用
    並委託負責人同為被上訴人公司法定代理人之「義發運輸報關有限公司」（設台
    北市○○○路四一三號九樓之二）依月結方式向上訴人請款。詎上訴人自八十八
    年五月份起至同年七月份止積欠代墊費用總計港幣八十六萬三千三百七十元，迭
    經催討無效，上訴人依法應負給付責任等情，爰依委任之法律關係，訴請上訴人
    給付系爭處理委任事務之代墊款，聲明求為判決上訴人應給付被上訴人港幣捌拾
    陸萬參仟參佰柒拾元，及其遲延利息，並按給付時外匯交易中心外匯賣出匯率折
    付新臺幣，並陳明願供擔保請求宣告假執行。
二、上訴人則以：伊根本未與被上訴人有任何交易行為，本件被上訴人請求之債務，
    其債務主體係中國大陸深圳之「潤都」電器製品廠，並非「甲○○」個人，而「
    甲○○」與中國大陸之「潤都」電器製品廠係屬不同之法律主體，被上訴人請求
    對象有誤等語資為抗辯。
三、經查：(1)本件被上訴人於起訴時固提出遞送（取）文件帳單簽收單影本九紙為證
    （原審卷第八－十二頁），惟經核上開簽收單製作人為義發運輸報關有限公司，
    客戶名稱為甲○○，均與被上訴人益發船務代理有限公司無關，被上訴人以上開
    單據為請求，自非有據。(2)被上訴人嗣於本院補提合約書影本一份（本院卷第二
    十七頁），並表示伊本件訴訟是本於該合約書之契約為請求的（本院卷第四十七
    頁），並稱伊交易之對象為甲○○個人，非大陸之潤都電器製品廠云云。惟查上
    開合約書之一方固為被上訴人益發船務代理有限公司，然另一方則為大陸之潤都
    電器製品廠，雖被上訴人主張潤都電器製品廠下方有上訴人之簽名，惟合約既載
    明合約之主體為潤都電器製品廠，縱甲○○在潤都電器製品廠之下簽名，僅可證
    明甲○○曾代表潤都電器製品廠簽訂該合約，非可認係甲○○個人之交易行為，
    再參以被上訴人自己提出之請款明細載明益發船務代理有限公司ＴＯ：潤都，而
    非ＴＯ甲○○（見本院卷第二十九－三十二頁），足見被上訴人交易之對象為潤
    都，而非甲○○個人甚明，上訴人主張上開合約伊與甲○○個人交易的云云，自
    不可採。且查中國大陸之「潤都」係屬法人，其企業名稱全名為「寶安區沙井上
    星潤都電器制品廠」（下稱潤都），依登記資料顯示，「潤都」之負責人為「曾
    耿彪」，「潤都」係由中方之「深圳市寶安區沙井鎮上星經濟發展公司」與外方
    之「香港潤都有限公司」所組成，有上訴人所提出之深圳角市工商物價信息中心
    提供，蓋有咨詢證明專用章之企業登記資料可憑（見本院卷第八十二頁），亦可
    證潤都非上訴人所獨資，係屬大陸之法人，上訴人與潤都電器製品廠為不同之法
    律主體甚明。
四、綜上所陳，本件被上訴人所交易之對象為大陸上之法人寶安區沙井上星潤都電器
    制品廠，並非甲○○個人，則上開債務之債務人為大陸上之寶安區沙井上星潤都
    電器制品廠，上訴人並非債務人，被上訴人憑其與寶安區沙井上星潤都電器制品
    廠所合約所生之債權，向上訴人個人請求即非有據，所為請求，自非有據，應予
    駁回，其假執行之聲請因失所附麗，應一併駁回。原審判命上訴人給付港幣捌拾
    陸萬仟佰柒拾元及遲延利息，並為假執行之宣告，自有未洽。上訴意旨指摘
    原判決不當，求予廢棄改判，為有理由。自應由本院予以廢棄改判，如主文第二
    項所示。
據上論結，本件上訴為有理由，依民事訴訟法第四百五十條、第七十八條判決如主文
。
中      華      民      國    八十九    年      七      月    三十一    日
~B1民事第三庭審判長法  官  陳照德
~B2                法  官  陳成泉
~B3                法  官  蔡王金全
右為正本係照原本作成。
如對本判決上訴，須收受於判決送達後二十日內向本院提出上訴書狀，其未表明上訴
理由者，應於提出上訴後二十日內向本院提出上訴理由書（須按他造人數附具繕本）
，並繳納送達用雙掛號郵票拾份（每份參拾肆元）。
上訴時應提出委任律師或具有律師資格之人之委任狀；委任有律師資格者，另應附具
律師及格證書及釋明委任人與受任人有民事訴訟法第四百六十六條之一第一項但書或
第二項（詳附註）所定關係之釋明文書影本。
~B                書記官  林彩雲
中      華      民      國    八十九    年      八      月      一      日
附註：民事訴訟法第四百六十六條之一（第一項、第二項）：對於第二審判決上訴，
上訴人應委任律師為訴訟代理人。但上訴人或其法定代理人具有律師資格者，不在此
限。
上訴人之配偶、三親等內之血親、二親等內之姻親，或上訴人為法人、中央或地方機
關時，其所屬專任人員具有律師資格並經法院認為適當者，亦得為第三審訴訟代理人
。
                                                                        Ｈ


司法院資訊處製作；財團法人民間司法改革基金會備份。
